【裁判字號】    91,易,2257
【裁判日期】    920305
【裁判案由】    毒品危害防制條例
【裁判全文】
臺灣板橋地方法院刑事判決                        九十一年度易字第二二五七號
    公  訴  人  臺灣板橋地方法院檢察署檢察官
    被      告  甲○○
右列被告因違反毒品危害防制條例案件，經檢察官提起公訴（九十一年度毒偵字第一
六七七號）及臺灣士林地方法院檢察署檢察官移
六、一二六八號），本院判決如左：
    主  文
甲○○連續施用第二級毒品，處有期徒刑肆月，如易科罰金，以參佰元折算壹日。
扣案安非他命壹包（毛重零點參玖公克，淨重零點壹捌公克，驗餘淨重零點壹柒公克
）及海洛因壹包（淨重零點零肆公克，包裝重零點壹玖公克）均沒收銷燬之。
    事  實
一、甲○○曾因施用毒品案件，經裁定送觀察、勒戒後，認無繼續施用毒品之傾向，
    由臺灣士林地方法院檢察署檢察官於民國九十年二月九日以九十年度毒偵字第一
    六一號為不起訴處分確定。又因施用毒品案件，經觀察、勒戒後，認有續續施用
    毒品之傾向，經本院裁定令入戒治處所施以強制戒治，嗣經本院裁定停止戒治付
    保護管束，其該次施用毒品之行為亦經臺灣板橋地方法院檢察署檢察官於九十年
    六月五日以九十年度毒偵字第二二四六號聲請簡易判決處刑，業經本院於九十年
    十一月十九日以九十年度重簡字第九七四號判決判處有期徒刑三月，緩刑四年確
    定。詎甲○○於交付保護管束期間竟猶不知悔改，又基於施用第二級毒品安非他
    命之概括犯意，自九十一年四月八日十時五十五分採尿前九十六小時起至九十一
    年九月二十五日上午許止，在臺北縣淡水鎮新埔地區山上，以將安非他命置於玻
    璃球吸食器上，經火烘烤成煙霧狀後吸入體內之方式，連續多次施用第二級毒品
    安非他命，約一、二星期施用一次。嗣先於臺灣板橋地方法院檢察署觀護人於九
    十一年四月八日通知甲○○至臺灣板橋地方法院檢察署採尿後知悉上情，又於九
    十一年七月三十一日十五時四十分許，在臺北縣三芝鄉埔頭坑一三二號住處為警
    查獲並扣得第二級毒品安非他命一包（毛重０點三九公克，淨重０點一八公克，
    驗餘淨重０點一七公克），復於同年九月二十八日十時三十分許，在臺北縣三芝
    鄉○○路○段花圃工寮內為警查獲，並扣得海洛因一小包（淨重０點０四公克，
    包裝重零點一九公克）。而甲○○因於保護管束期間，有施用安非他命之行為，
    違反保護管束應遵守事項情節重大，亦經本院以九十一年度毒聲字第一五七七號
    裁定撤銷停止戒治，令入戒治處所施以強制戒治。
二、案經臺灣板橋地方法院檢察署觀護人室報請臺灣板橋地方法院檢察署檢察官偵查
    起訴及台北市政府警察局刑警大隊及台北市政府警察局北投分局報請該署檢察官
    移送併案審理。
    理  由
一、訊據被告甲○○除對於九十一年四月八日十時五十五分在板橋地方法院檢察署採
    尿前九十六小時內某時有施用第二級毒品安非他命之犯行予以否認外，並辯稱：
    四月八日前二、三天因伊去電動玩具店，因此吸入二手煙，以致四月八日所採尿
    液中有安非他命反應云云，對於其他於右揭時、地連續施用第二級毒品安非他命
    之事實，均供承不諱。經查：
（一）右開被告有連續施用第二級安非他命之事實，業據被告供承不諱如前述，而被
      告於九十一年七月三十一日經警所採驗之尿液，經送台北市立療養院以酵素免
      疫分析法及薄層層析法檢驗後，呈安非他命類陽性反應，有台北市立療養院煙
      毒尿液九十一年八月二十七日檢驗報告書及台北市政府警察局刑事警察大隊煙
      毒、麻藥案件尿液委驗單各乙紙可憑；又被告於九十一年九月二十八日經警所
      採驗之尿液經送臺灣尖端先進生技醫藥股份有限公司濫用藥物檢驗中心，以Ｅ
      ＩＡ酵素免疫分析法初步檢驗後，呈安非他命類陽性反應，再經氣相層析／質
      譜儀（ＧＣ／ＭＳ）法確認檢驗，檢體為安非他命類陽性反應，此有該公司九
      十一年十月十六日濫用藥物檢驗報告一紙附於偵查卷內可參。而其上開有連續
      施用毒品安非他命之自白，與事實相符，堪予採信。
（二）次查被告於九十一年四月八日十時五十五分許經觀護人所採之尿液，經送臺灣
      尖端先進生技醫藥股份有限公司濫用藥物檢驗中心，以ＥＩＡ酵素免疫分析法
      初步檢驗後，呈安非他命類陽性反應，再經氣相層析／質譜儀（ＧＣ／ＭＳ）
      法確認檢驗，檢體為安非他命類陽性反應，此亦有該公司九十一年四月十七日
      濫用藥物檢驗報告及臺灣板橋地方法院檢察署受保護管束人尿液檢體監管紀錄
      表各乙紙附卷可佐。第按安非他命經口服投與後約百分之七十於二十四小時內
      自尿中排出，約百分之九十於九十六小時內自尿水中排出，由於目前國內尿液
      中甲基安非他命之檢驗為鑑定其是否呈陽性反應尚未定其含量，且甲基安非他
      命成分之檢出與其投與方式、投與量、個人體質、採尿時間與檢測儀器之精密
      等諸多因素有關，因此僅憑尿液中呈現安非他命陽性反應，並無法確切推算吸
      用時間距採集時間之長短，惟依上述資料推算，最長可能不會超過四日，業經
      行政院衛生署藥物食品檢驗局八十一年二月八日（八一）藥檢壹字第一一五六
      號函公告在案，被告於九十一年四月八日十時五十五分許經觀護人所採之尿液
      ，經送驗結果，既呈安非他命類陽性反應，有如前述，足見被告在經觀護人採
      尿前之九十六小時內某時點，曾有施用第二級毒品安非他命之事實。被告雖辯
      稱係於電動玩具店內吸入二手煙所致，惟吸入甲基安非他命或煙毒之二手煙，
      在文獻上雖尚無能否由尿液中檢驗出安非他命或煙毒反應之研究報告。然「就
      理論上而言，吸食安非他命或海洛因時，因可造成空氣中懸浮之安非他命或海
      洛因，而由呼吸道吸入體內，所以有可能造成類似自行吸食時之效果，此時空
      氣中之藥物濃度，將是導致二手吸食者是否呈現尿液檢測陽性反應之重要因素
      。如吸食時之密閉空間愈小，旁人吸食量愈多，相處時間越久，與吸食者距離
      愈近，則受影響之可能性愈大。曾有學者對大麻煙之二手吸食問題作模擬測驗
      ，在一2.1×2.4×2.5公尺（容積12225.8公升）之密閉空間內，二手吸食十六
      支含2.8 %大麻成分之香煙，每日一小時，連續六日。在所收集尿液中有35.5+
      3.8 %可測出大麻成分，有時甚至可測得超過100mg/ml之大麻濃度（100mg/ml
      為一般篩檢之臨界值）。由此顯示，二手吸食大麻煙確實可能在尿液大麻篩檢
      時造成陽性反應。此外古柯鹼亦有類似報告可供參考。所以海洛因及安非他命
      亦應可能產生類似情況」，有台北榮民總醫院八十三年四月七日北總內字第
      三０五九號函載內容可參，足徵必須刻意長時間持續地於密閉空間內與施用安
      非他命者同處，始有可能發生未自行施用安非他命卻因吸入空氣中懸浮之安非
      他命而使尿液中呈陽性反應之所謂「二手煙」問題。（法務部調查局甲基安非
      命或煙毒案件經驗研判，若非長時間與吸毒者直接相向且存心大量吸入吸毒者
      所呼出之煙氣，以二手煙中可能存在之低劑量甲基安非他命或煙毒，應不致在
      尿液中檢驗出煙毒或甲基安非命反應，此有法務部調查局第六處八十三年三月
      三十一日發技一字第一九六０號函可稽）。又參酌被告於本院審理時供稱：「
      其係有二、三日在電動玩具店內，因店內大家都在吸煙，有可能煙霧迷漫所導
      致」等語（本院九十二年二月十九日審理筆錄），足見被告只見很多人在吸煙
      ，並無親見有施用安非他命者同室，且既在電動玩具店內為公眾之場所，當無
      長期且刻意吸入滲有安非他命之二手煙情事；況安非他命之販售價格，因警方
      查緝甚嚴，其價格非低，衡情吸用者多僅將少量安非他命燃燒後以吸食器供己
      吸用，其所用之量甚微，供己吸用或恐不足，當不致擴散至他處，縱有擴散至
      他處，經空氣傳播稀釋後，倘非他人基於施用之故意，刻意接近施用者，並大
      量吸入該氣體，其濃度亦不足使他人吸入並經人體代謝後，尚能從尿液中排出
      ，致使尿液呈安非他命代謝後之安非他命陽性反應，是足認被告於九十一年四
      月八日十時五十五分許之前九十六小時內某時，確有非法吸用第二級毒品安非
      他命，其上開尿液檢驗出安非他命之代謝物陽性反應，當非因吸入俗稱「二手
      煙」所致，應係被告自身施用所致。被告上開吸入「二手煙」之抗辯，顯與事
      實不符，不足採取。
（三）此外，被告甲○○曾因施用毒品案件，經裁定送觀察、勒戒後，認無繼續施用
      毒品之傾向，由臺灣士林地方法院檢察署檢察官於民國九十年二月九日以九十
      年度毒偵字第一六一號為不起訴處分確定。又因施用毒品案件，經觀察、勒戒
      後，認有續續施用毒品之傾向，經本院裁定令入戒治處所施以強制戒治，嗣經
      本院裁定停止戒治付保護管束，其該次施用毒品之行為亦經臺灣板橋地方法院
      檢察署檢察官於九十年六月五日以九十年度毒偵字第二二四六號聲請簡易判決
      處刑，業經本院於九十年十一月十九日以九十年度重簡字第九七四號判決判處
      有期徒刑三月，緩刑四年確定，又被告甲○○因於保護管束期間，有施用安非
      他命之行為，違反保護管束應遵守事項情節重大，亦經本院以九十一年度毒聲
      字第一五七七號裁定撤銷停止戒治，令入戒治處所施以強制戒治等情，亦有本
      院刑事裁定及臺灣高等法院被告全國前案紀錄表、臺灣高等法院檢察署刑事資
      料科簡覆表各一份在卷可憑。本件事證明確，被告有連續施用第二級毒品之犯
      行，應堪認定。
二、按安非他命為毒品危害防制條例第二條第二項第二款所定之第二級毒品，核被告
    所為，係犯同條例第十條第二項之施用第二級毒品罪。被告施用前後持有第二級
    毒品安非他命之低度行為，為其施用之高度行為所吸收，不另論罪。又被告先後
    多次施用犯行，時間緊接，手法相同，觸犯犯罪構成要件相同之罪名，顯係基於
    概括犯意反覆實施，為連續犯，應依連續犯之規定論以一罪，並加重其刑。又被
    告基於施用第二級毒品安非他命之概括犯意，自九十一年四月八日十時五十五分
    採尿前九十六小時起至九十一年九月二十五日上午許止，連續多次施用第二級毒
    品安非他命之犯行，除其中經起訴之於九十一年四月八日十時五十五分為觀護人
    採尿前九十六小時內某時之施用安非他命犯行外，其餘之犯行雖未經起訴，然與
    前述起訴判罪部分有連續犯之裁判上一罪關係，復經檢察官移送併案，為原起訴
    效力所及，本院自應一併審理，附此敘明。爰審酌被告有多次施用毒品遭查獲之
    紀錄，素行非佳，且前已因觀察勒戒結果認無繼續施用毒品傾向而受不起訴處分
    ，已受毒品危害防制條例對施用毒品人之寬典，竟仍再為施用，顯見並無悔意，
    惡性非淺，然施用毒品究為戕害自身健康之犯罪，本件被告施用之犯行於他人尚
    無明顯重大危害，並於犯罪後之態度尚稱良好等一切情狀，量處如主文所示之刑
    ，並諭知易科罰金之折算標準，以示儆懲。
三、又扣案之安非他命一小包（毛重零點三九公克，淨重零點一八公克，驗餘淨重零
    點一七公克），係毒品危害防制條例第二條第二項第二款所規定之第二級毒品，
    有台北市政府警察局九十一年十月四日北市鑑毒字第八一六號鑑驗通知書乙紙可
    憑，依同條例第十八條第一項前段之規定，應沒收並銷燬之。又扣案之海洛因一
    小包（淨重０點０四公克，包裝重零點一九公克），係毒品危害防制條例第二條
    第二項第一款所規定之第一級毒品，有法務部調查局九十一年十月二十三日調科
    壹字第０四０００三一一九號鑑定通知書乙紙可憑，依同條例第十八條第一項前
    段之規定，僅稱「查獲之毒品」，未稱「犯本條例之罪所查獲之毒品」，故該扣
    案第一級毒品海洛因，縱非被告犯本罪即施用第二級毒品罪之毒品，仍應沒收並
    銷燬之（最高法院九十年度台上字第五八七０號判決及九十一年度台上字第四０
    七六號判決意旨參照）。
據上論斷，應依刑事訴訟法第二百九十九條第一項前段，毒品危害防制條例第十條第
二項、第十八條第一項前段，刑法第十一條前段、第五十六條、第四十一條第一項前
段，罰金罰鍰提高標準條例第二條，判決如主文。
本案經檢察官馬中琍到庭執行職務
中    華    民    國      九十二      年      三      月      五        日
                                      臺灣板橋地方法院刑事第二庭
                                          法  官  吳幸娥
右正本證明與原本無異。
如不服本判決，應於判決送達後十日內，向本院提出上訴狀。
                                          書記官  洪惠玲
中    華    民    國      九十二      年      三      月      五        日
附錄本案論罪科刑法條全文
毒品危害防制條例第十條第二項：
施用第二級毒品者，處三年以下有期徒刑。


司法院資訊處製作；財團法人民間司法改革基金會備份。
